臺灣高雄地方法院刑事判決　　　　　　　 94年度易字第121號
公　訴　人　臺灣高雄地方法院檢察署檢察官
被　　　告　丙○○
選任辯護人　徐豐益律師
　　　　　　吳政遇律師
上列被告因詐欺案件，經公訴人提起公訴（93年度偵緝字第1582
號），本院判決如下：
    主  文
丙○○意圖為自己不法之所有，以詐術使人將本人之物交付，處
有期徒刑伍月，如易科罰金，以參佰元折算壹日。
    事  實
一、丙○○明知位於屏東縣高樹鄉約百餘甲土地，係三陽農牧股
    份有限公司（下稱三陽農牧公司）所有，竟意圖為自己不法
    之所有，於民國（下同）89年7 月間某日，在高雄縣鳳山市
    ○○路184 號甲○○住處，於未經三陽農牧公司同意，即向
    甲○○謊稱：欲在上開土地合作開發並籌設老人安養中心，
    約定丙○○提供前揭土地，甲○○則出資新台幣（以下同）
    100 萬元，甲○○因此陷於錯誤，在同年八月間，分數次交
    付40萬元予丙○○，嗣再交付丙○○30萬元，共計交付70
    萬元，丙○○取得前揭款項後，即花用殆盡，甲○○事後始
    知丙○○根本無權開發該土地，係遭其詐騙，而數次向丙○○催討該款，均未能取回。
二、案經甲○○訴由臺灣高雄地方法院檢察署檢察官偵查起訴。
    理  由
一、訊據被告丙○○矢口否認上開詐欺犯行，辯稱：其與被害人
    甲○○原想在上開土地上開發為養老院，開發過程中有挖地
    基等工程，所挖廢土、砂石可賣錢，但因無法取得政府核准
    ，始開發不成云云。惟查：
  （一）前開事實，業據證人即被害人甲○○於審理時之指證綦
        詳，且有伊所提出被告簽署之承諾書影本1 份及面額為
        5 萬元及30萬元本票影本各1 紙在卷可稽（見發查卷第
        4 、5 頁）；被告就其自被害人處取得70萬元一節，亦
        無否認。
  （二）次就，被告就前揭土地之開發究係作何使用即語焉不詳
        ，於本院審理時始稱：開發土地係為開辦養老院（見本
        院卷第28頁）；後又改稱：是要開發成養老院或賽車場
        之俱樂部云云（見本院卷第44頁），是以被告先後供述
        即不一致；復核之被告所簽署之承諾書則載稱：「土地
        開發種植作物」（見發查卷第4 頁），從而，開發該地
        之目的究竟為何，竟屬不明，已見被告不法所有之意圖
        。
  （三）再者，被告於審理中供明：上開土地原屬三陽農牧公司
        所有，當時該公司董事長係其父黃商添，目前則由其弟
        丁○○為負責人，其於該公司並無擔任任何職務，亦非
        三陽農牧公司之股東，且該公司係其父與許多拆船業之
        老闆合資而成等詞（見本院卷第28頁）；而其曾就土地
        開發乙事多次與其父商議，均未獲其父同意一節，亦據
        被告審理時自承在卷（見本院卷第76～77頁）；則被告
        既明知土地係三陽農牧公司所有，且其父即該公司負責
        人從未同意其開發該土地，被告於該公司既無任何職務
        ，又非股東，則被告對於該土地自始既無所有權，亦無
        開發使用之權利，焉能以開發該地為由對告訴人招攬投
        資，是以被告此舉自屬詐欺行為甚明；況被告於偵訊時
        竟又妄稱：本案係因土地借款，其為保證人云云（見偵
        緝卷第8 頁），益徵被告事後為圖掩飾，致有供述再三
        翻異之情事。至被告事後辯稱：開發該地確曾經丁○○
        同意云云（見本院卷第46頁），辯護人亦同此辯護（見
        本院卷第28～29頁），然經本院傳喚丁○○到庭，丁○○以其係被告弟弟之身分關係，拒絕作證（見本院卷第
        74頁），則對此被告所供及辯護人之辯護，均難認屬實
        。復就被告審理中原稱：其非三陽農牧公司之股東（見
        本院卷第28頁）；後竟翻稱：其為該公司之股東（見本
        院卷第45頁）；則其先後供述又屬矛盾，且未提出其擔
        任公司股東之任何證明，自難採信被告確屬該公司股東
        ；而縱使被告係該公司股東，仍無權在未經公司之同意
        下，即逕行開發該土地，是以其竟藉欲開發上開土地為
        由，招募被害人投資，顯有詐欺犯行。
  （四）又上開70萬元款項，其中30萬元部分，何以積欠告訴人
        ，被告於審理時先稱：因砂石開採不成，砂石商要罰款
        ，被害人始以30萬元為其處理砂石商追討罰款之事（見
        本院卷第28頁）；而後改稱：係其向馬來西亞林務局標
        採木材，陳萬清要投資採伐木材，交予其30 萬 元，後
        來，陳萬清又認為係被告欺騙，欲要回投資款，所以被
        害人為其償還該30萬元云云（見本院卷第44頁）；辯護
        人則辯護稱：係被告原欲開發土地，並出售所開挖之土
        石，後因開發案受阻，無法依約供應土石予砂石商，而
        遭砂石商押走，被害人始出於善意支付30萬元營救被告
        等詞（見本院卷第85頁），則被告所供即前後不一，與
        辯護人之辯護亦曾互異；再詢之證人即被害人甲○○於
        審理時證稱：伊僅知被告與人糾紛，是否遭人押走，伊
        不清楚，但若伊未支付該筆30萬元，對方不會容由被告
        離開（見本院卷第68頁）；然又證稱：該地係平地，不
        會產生砂石等詞（見本院卷第69頁），則證人甲○○所
        證，亦與辯護人之辯護互有齟齬。是以關於被害人所支
        付該筆30萬元款項之緣由，究係因砂石商於開採不成後
        ，逼使被告還款，抑或投資馬來西亞木材之採伐所致之
        糾紛，被告之供述顯然又前後翻異，不知所云，亦見被
        告此部分所辯，亦無可採。
  （五）辯護人又辯護稱：該土地之開發係因被告弟媳阻擾而受
        阻，被告更因此遭臺灣屏東地方法院判處竊佔及行使偽
        造文書等之犯行云云（見本院卷第86頁），並舉臺灣屏
        東地方法院92年度簡字第547 號刑事簡易判決為據（見
        偵緝卷第27頁）；然公訴人於審理時詢問被告：其於臺
        灣屏東地方法院92年度簡字第547 號案中，請人整地是
        否包括本案被害人甲○○所看之地？被告則答稱：是不
        同之地（見本院卷第76頁），顯知被告意指臺灣屏東地
        方法院前揭案件之土地，與本案所涉土地並非相同；則
        被告之供述與辯護人之辯護又不一致，則辯護人之就此
        之辯護，自難採信。
  （六）辯護意旨另以：該承諾書係被害人事後要求被告簽署，
        且被告係於未看清承諾書內容之情形下，即簽署該承諾
        書云云（見本院卷第87頁）。然證人甲○○於審理時證
        述：該承諾書係雙方合意後才做成的內容（見本院卷第
        67頁），再核諸常情，一般人簽署任何文件，尤其牽涉
        債權債務之法律文件，均會詳為閱覽後始願簽署其上，
        是以證人甲○○之所證此節，始符常情，應屬真實；故
        辯護人於此之辯護，亦不可採。
  （七）被告復在審理時供述：其與其兄弟在馬來西亞投資合板
        廠，投資金額達3 億元，大都由其出資，且本案與被害
        人協商開發養老院時，其馬來西亞之合板廠仍在經營中
        云云（見本院卷第78頁），被告所供此情，似意指其財
        力豐厚，不可能有本案詐欺犯行，不可能有本案詐欺犯
        行；然就本案僅70萬元之資金，如被告所述富於資財之
        人，居然無力自行承擔，殊屬難以想像；且被害人自92
        年12月24日即提出本件告訴（見發查卷第1 ～3 頁之告
        訴狀），被告則於同年8 月3 日因本案偵查中遭通緝逮
        捕歸案（見偵緝卷第8 ～9 頁緝獲被告之偵訊筆錄），
        可知即就本案涉訟期間迄今亦已達1 年6 月有餘，如自
        被告招募被害人投資至今，則近5 年，然辯護人於審理
        時詢諸被告究仍須多久始得以還清此款（本案之70萬元
        ），被告竟答稱：大概仍須1 年（見本院卷第78頁），
        顯見被告僅就此70 萬 元之資金已現拮据之態，其是否
        確實擁有達3 億元之合板廠，非無可疑，自難置信。
  （八）綜上所述，被告既已明知該土地係三陽農牧公司所有，
        且其父即該公司董事長根本未曾同意其開發該地，被告
        竟以開發土地為由，招募被害人投資，主觀上自有詐欺
        被害人投資款之意圖，客觀上亦有詐欺行為之遂行，本
        件事證已臻明確，被告空言否認，其所辯及辯護人之辯
        護均無可採，被告犯行堪予認定。
二、核被告丙○○所為，係犯刑法第339 條第1 項之詐欺取財罪
    。爰審酌被告冀圖他人錢財，竟以非自己所有之土地，謊稱
    得開發該地，騙取被害人錢財，所生實害非輕，且犯後猶飾
    詞狡辯，又迄未償還被害人之損失，態度不佳等一切情狀，
    量處如主文所示之刑，又刑法第41條業已於90年1 月10日修
    正公布，並於同年月12日生效，其第1 項前段規定為「犯最
    重本刑為5 年以下有期徒刑以下之刑之罪，而受6 個月以下
    有期徒刑或拘役之宣告，因身體、教育、職業、家庭之關係
    或其他正當事由，執行顯有困難者，得以1 元以上3 元以下
    折算1 日，易科罰金。」本件被告犯罪時間雖在上開條文修
    正生效前，然依刑法第2 條第1 項前段規定，行為後法律有
    變更者，應適用裁判時之法律，故依刑法第2 條第1 項前段
    之規定，就被告所宣告之刑併予諭知易科罰金之折算標準。
據上論斷，應依刑事訴訟法第299 條第1 項前段，刑法第2 條第
1 項前段、第339 條第1 項、第41條第1 項前段，罰金罰鍰提高
標準條例第1 條前段、第2 條，判決如主文。
本案經檢察官乙○○到庭執行職務。
中    華    民    國  94    年    6     月     15     日
        　　　　　　刑事第三庭審判長法　官  黃建榮
                                    法　官  陳威龍
                                    法　官  高思大
右正本證明與原本無異。
如不服本判決，應於判決送達後10日內向本院提出上訴狀，上訴
於台灣高等法院高雄分院（須附繕本）。
中　　華　　民　　國　　94　　年　　6 　　月　　16　　日
                                    書記官  蔡語珊
附錄論罪法條：
刑法第339條第1項：
意圖為自己或第三人不法之所有，以詐術使人將本人或第三人之
物交付者，處5年以下有期徒刑、拘役或科併科1千元以下罰金。
